臺灣高等法院刑事裁定
111年度毒抗字第197號
抗  告  人
即  被  告  蕭智元



上列抗告人即被告因違反毒品危害防制條例案件，不服臺灣桃園
地方法院111年度毒聲字第123號，中華民國111年1月25日裁定（
聲請案號：臺灣桃園地方檢察署110年度毒偵字第5076號），提
起抗告，本院裁定如下：
    主  文
抗告駁回。                                             
    理  由
一、原裁定意旨略以：抗告人即被告蕭智元（下稱抗告人）基於
    施用第二級毒品之犯意，於民國110年6月13日晚間9時許，
    在桃園市○○區○○○路00號9樓之1居處，施用第二級毒品甲基
    安非他命1次等情，業據抗告人坦承，且有相關採尿紀錄、
    驗尿報告、毒品成分鑑定書在卷可稽。而距其前次施用觀察
    、勒戒及強制戒治執行完畢已逾3年，又抗告人於本案前故
    意犯他罪，現在法務部○○○○○○○○○○○執行中，且因戒癮治療
    程序無法在監所內為之，是認本件聲請於法並無不合，依毒
    品危害防制條例第20條第3項、第1項及觀察勒戒處分執行條
    例第3條第1項規定，裁定令抗告人送勒戒處所觀察、勒戒等
    語。
二、抗告意旨略以：抗告人因另案在臺北分監執行只有48天，家
    中有妻兒要撫養，需維持家中經濟，希望能於另案服刑完畢
    ，接受戒癮治療，再接續照顧妻兒，日後會痛改前非，重新
    做人等語。
三、按109年1月15日修正公布、同年7月15日施行之毒品危害防
    制條例第20條第3項規定，犯第10條之罪於觀察、勒戒或強
    制戒治執行完畢釋放後，3年後再犯第10條之罪者，適用本
    條前2項之規定。上開所謂「3年後再犯」，只要本次再犯（
    不論修正施行前、後）距最近1次觀察、勒戒或強制戒治執
    行完畢釋放，已逾3年者，即該當之，不因其間有無犯第10
    條之罪經起訴、判刑或執行而受影響（最高法院109年度台
    上大字第3826號主文參照）。次按現行毒品危害防制條例第
    24條第1項，採行「觀察、勒戒」與「緩起訴之戒癮治療」
    並行之雙軌模式。「觀察、勒戒」程序，係針對受處分人所
    為保安處分，目的在戒除行為人施用毒品身癮及心癮，以達
    教化與治療之目的，其立法意旨在幫助施用毒品者戒毒，性
    質上為一療程，而非懲罰，並屬強制規定；「緩起訴之戒癮
    治療」，係由檢察官審酌個案情形，依毒品危害防制條例第
    24條規定，改以緩起訴處分方式轉介施用毒品者前往醫療院
    所治療。是否給予被告為附命完成戒癮治療之緩起訴處分，
    事屬刑事訴訟法第253條之1第1項及第253條之2第1項第6款
    特別賦予檢察官之職權，並無「緩起訴之戒癮治療」應優先
    於「觀察、勒戒」之強制規定，除檢察官審酌個案情形，依
    同條例第24條第1項為附命完成戒癮治療之緩起訴處分外，
    凡經檢察官聲請法院裁定將被告送勒戒處所觀察、勒戒者，
    法院僅得就其聲請審查被告是否有施用毒品之行為，以及被
    告是否為「初犯」或「3年後再犯」而為准駁之裁定，並無
    自由斟酌改以其他方式替代或得以其他原因免予執行之權，
    法院原則上應尊重檢察官職權之行使，僅就檢察官之判斷有
    無違背法令、事實認定有誤或其他重大明顯瑕疵，予以有限
    之低密度審查。
四、抗告意旨雖以前詞置辯。惟查：
　㈠抗告人於110年6月13日晚間9時許施用第二級毒品甲基安非他
    命之事實，經抗告人於警詢、偵訊均坦承，且抗告人為警查
    獲後，採集其尿液送鑑驗之結果，確呈安非他命、甲基安非
    他命陽性反應，而扣案毒品經送檢驗，亦含有甲基安非他命
    成分一節，有桃園市政府警察局龜山分局真實姓名與尿液、
    毒品編號對照表、台灣檢驗科技股份有限公司濫用藥物實驗
    室-台北濫用藥物檢驗報告、臺北榮民總醫院毒品成分鑑定
    書㈠㈡各1份在卷可憑。抗告人之自白與事實相符，堪以採信
    ，其確有施用第二級毒品甲基安非他命之犯行，應可認定。
　㈡而被告前於99年間因施用毒品案件，經臺灣新北地方法院以9
    9年度毒聲字第1628號裁定送觀察、勒戒後，於101年6月20
    日因認無繼續施用毒品之傾向釋放出所執行完畢，其後迄未
    再有法院裁定命觀察、勒戒、強制戒治等節，有本院被告前
    案紀錄表可佐。堪認抗告人本件施用毒品之時間，距其最近
    1次因犯施用毒品罪經法院令入觀察、勒戒處所施以觀察、
    勒戒執行完畢，顯逾3年無訛。
　㈢基此，抗告人本件施用毒品行為，已超過前開觀察、勒戒執
    行完畢釋放後3年以上，檢察官依法本得視抗告人具體情狀
    及公共利益之維護等情，裁量選擇最適當之處遇，況檢察官
    向原審法院為本件聲請後，於111年1月14日繫屬於原審法院
    時，抗告人正因另案於法務部○○○○○○○○○○○執行有期徒刑2月
    ，而於111年1月4日入監執行至111年2月19日始執行完畢一
    節，有卷附臺灣桃園地方檢察署函文暨檢察官觀察勒戒聲請
    書、本院被告前案紀錄表可參（原審卷第5至22頁），足認
    檢察官為本件聲請時，抗告人確實在監執行有期徒刑至為明
    確，參以依毒品戒癮治療實施辦法及完成治療認定標準第2
    條規定，於緩起訴處分前，因故意犯他罪，經檢察官提起公
    訴或判決有罪確定者；另案羈押或執行有期徒刑，亦不適合
    為附命完成戒癮治療之緩起訴處分，考其規定意旨，即在審
    酌行為人之自律程度及再犯率高，緩起訴處分已無從達成目
    的，且因無法在監所內進行戒癮治療程序，而不適合為附條
    件之緩起訴處分，是檢察官於斟酌全般事證後，為達戒癮治
    療之目的，選擇向法院聲請對抗告人施以觀察、勒戒，原審
    裁定准許，核無違誤。至於抗告人以家庭及經濟因素為由提
    起本件抗告，非屬是否應裁定令被告入觀察、勒戒處所施以
    觀察、勒戒所需考量之因素，已如前述，自不能執為免除觀
    察勒戒處分之理由，是抗告意旨請求給予戒癮治療云云，尚
    非有據。
五、綜上所述，原審裁定以抗告人施用第二級毒品之犯行事證明
    確，且距先前所受強制戒治處分執行完畢已逾3年，乃依檢
    察官之聲請，裁定令其入勒戒處所施以觀察、勒戒，核無違
    誤。本件抗告無理由，應予駁回。
據上論斷，應依刑事訴訟法第412條，裁定如主文。
中　　華　　民　　國　　111 　年　　3 　　月　　9 　　日
                  刑事第十三庭  審判長法　官  洪于智
                                      法　官  黃惠敏
                                      法　官  黃玉婷
以上正本證明與原本無異。
不得再抗告。
                                      書記官  傅國軒
中　　華　　民　　國　　111 　年　　3 　　月　　14　　日